臺灣宜蘭地方法院交通事件裁定　　　　 99年度交聲字第305號
原處分機關　交通部公路總局臺北區監理所宜蘭監理站
異　議　人　蔡庭璋
上列異議人即受處分人因違反道路交通管理處罰條例案件，對於
交通部公路總局臺北區監理所宜蘭監理站99年11月23日宜監字第
裁43-Q00000000號所為之處分（原舉發字號：宜警交字第Q00000
000號），聲明異議，本院裁定如下：
    主  文
異議駁回。
    理  由
一、原處分意旨略以：異議人即受處分人羅明宏駕駛車號IS-593
    1號自用小客車，於民國99年6月10日16時25分許，沿宜蘭縣
    宜蘭市○○路34巷由東向西，行經該路段與延平路之交岔路
    口，於左轉彎延平路時，因未讓延平路之直行車先行，適與
    左側駛來賴孝忠騎乘車號196-BLD號重型機車發生交通事故
    ，經宜蘭縣政府警察局宜蘭分局以「轉彎未讓直行車先行」
    為由逕行製單舉發，異議人接獲舉發違反道路交通管理事件
    通知單後，於應到案日期前向原處分機關陳述意見，經原處
    分機關函請舉發機關調查結果，仍認異議人確有上開違規行
    為，原處分機關仍依道路交通管理處罰條例第48條第1項第6
    款規定，裁處罰鍰新台幣（下同）900元，並依63條第1項規
    定記違規點數1點。
二、聲明異議意旨略以：交通事故鑑定肇事原因及歸責因素時，
    皆會以路權優先歸屬為判斷依據，經查延平路事故現場路段
    前後約70公尺設有三處人行穿越道，且該處為學校、人車擁
    擠，事故當天又是雨天，故機車駕駛賴孝忠自應減速慢行並
    作隨時停車之準備，事故現場地面只有9.7公尺之刮地痕並
    無煞車痕，以該路段限速50公里，反應距離為10.4公尺，以
    地上刮地痕充當反應點，賴孝忠在距離延平路38巷口前方處
    約20公尺即預見前方路況，此段距離已近延平路38巷口，如
    此長之距離，依信賴原則及通常駕駛人之注意，路權當然以
    異議人為優先。異議人當時車輛尚未駛出34巷口，而係靜止
    於延平路與巷口處，依當時狀況，機車駕駛賴孝忠顯已察覺
    前方異議人車輛欲採取減速慢行，故絕無所謂「轉彎車不讓
    直行車先行」之狀況存在等語。
三、按汽車駕駛人轉彎時，轉彎車不讓直行車先行者，處600 元
    以上1800元以下罰鍰，並記違規點數1點，道路交通管理處
    罰條例第48條第1項第6款、第63條第1項第1款分別定有明文
    。
四、經查：
  (一)異議人蔡庭璋於99年6月10日16時25分許，駕駛車號IS-5931
    號自用小客車，沿宜蘭市○○路34巷由東向西行駛，行經與
    延平路之交岔路口左轉彎延平路時，與沿延平路由南向北直
    行之賴孝忠所騎乘之車號196-BLD重型機車發生交通事故，
    致賴孝忠受傷送醫等情，有宜蘭縣政府警察局宜蘭分局所製
    作之道路交通事故現場圖、道路交通事故調查報告表(一)、(二)
    、肇事雙方當事人於警局之調查筆錄、道路交通事故當事人
    登記聯、道路交通事故肇事人自首情形紀錄表、交通事故相
    片黏貼紀錄表在卷可稽（卷第29至49頁），足堪認定。
  (二)按道路交通管理處罰條例第48條第1項第6款於95年7月1日修
    正施行前雖規定：「汽車駕駛人轉彎時，轉彎車不讓直行車
    先行，或直行車尚未進入交岔口，而轉彎車已達中心處開始
    轉彎，直行車不讓轉彎車先行者，處200元以上600元以下罰
    鍰。」，但94年12月28日修正，95年7月1日施行後之現行道
    路交通管理處罰條例第48條第1項第6款則規定：「汽車駕駛
    人轉彎時，轉彎車不讓直行車先行，處新台幣600元以上180
    0元以下罰鍰」，已將該條款後段之相關文字刪除，因此依
    現行道路交通管理處罰條例之規定可知，汽車駕駛人於行經
    分岔路口進行轉彎時，均應絕對禮讓直行車輛先行，直行車
    輛具有優先路權。故異議人稱其具有優先之路權云云，顯無
    理由。
  (三)異議人復主張當時其所駕駛之車輛尚未駛出宜蘭市○○路34
    巷口，係靜止於延平路與巷口處，並無轉彎未讓直行車先行
    之情事云云。經查，異議人於事故發生後99年6月27日接受
    宜蘭縣警察局宜蘭分局延平派出所調查時清楚陳述：我當時
    駕駛小客車自宜蘭市○○路34巷駛出延平路，欲左轉往東港
    路方向；當時車速約三或四公里左右；對方從我左側沿延平
    路往環市道路方向直行；當我剛駛出巷口一點點時就看到對
    方摔倒，往我車子方向滑行過來等語（卷第31頁）；比對證
    人賴孝忠於警詢證述：只記得當我行至該路口前突然有一道
    白影從巷口出來，之後撞擊情形及雙方撞擊部位我已不記得
    等語（卷第32頁背面），足認異議人當時並非靜止之狀態，
    故異議人前揭辯詞，難認可採。異議人自宜蘭市○○路34巷
    駛出延平路，欲左轉往東港路方向，此時遇有沿延平路往環
    視東路方向直行之賴孝忠，異議人之轉彎車自應讓賴孝忠之
    直行車先行，異議人未讓賴孝忠先行，而持續前行，自有轉
    彎車不讓直行車先行之違規甚明。至異議人稱本件事故係賴
    孝忠自行滑倒而受傷，其並未與異議人發生碰撞等語，因道
    路交通管理處罰條例第48條第1項第6款並無以發生事故為要
    件，僅須「汽車駕駛人轉彎時，轉彎車不讓直行車先行」即
    構成違規，是本件事故究係異議人轉彎車不讓直行車先行所
    致或係賴孝忠自行滑倒所致，與異議人之違規無涉，併此敘
    明。
五、綜上，原處分機關依道路交通管理處罰條例第48條第1項第
    6款、第63條第1項第1款規定，裁處異議人罰鍰900元，並記
    違規點數1點，並無違誤，異議人指摘原處分不當，為無理
    由，異議應予駁回。
六、據上論斷，應依道路交通管理處罰條例第87條第2 項、道路
    交通事件處理辦法第18條，裁定如主文。
中    華    民    國   100    年    4     月    20    日
                  交通法庭法  官  王耀興
以上正本證明與原本無異。
如不服本裁定應於送達後5日內向本院提出抗告狀。
                          書記官  林家妮
中    華    民    國   100    年    4     月    20    日